【裁判字號】    96,訴,659
【裁判日期】    970324
【裁判案由】    搶奪等
【裁判全文】
臺灣宜蘭地方法院刑事判決               96年度訴字第659號
公  訴  人  臺灣宜蘭地方法院檢察署檢察官
被      告  丙○○
                    弄8號
選任辯護人  陳倉富律師
上列被告因搶奪等案件，經檢察官提起公訴（96年度偵字第4196
、4284號），本院判決如下：
    主  文
丙○○攜帶兇器踰越安全設備於夜間侵入住宅竊盜，處有期徒刑
貳年；又意圖為自己不法之所有，而搶奪他人之動產，處有期徒
刑壹年陸月；又竊盜，處有期徒刑貳年。應執行有期徒刑伍年。
    事  實
一、丙○○意圖為自己不法之所有，分別於：
（一）民國96年6月26日夜間7、8時許，至宜蘭縣宜蘭市○○路○
      段101 號甲○○經營及供住宅使用之「金輝銀樓」，自銀
      樓後方巷弄攀爬至2樓陽台，踰越2樓陽台作為安全設備使
      用之落地門進入2樓房間內躲藏，嗣於翌日即17日凌晨4時
      20 分許，持不詳之人所有置於2樓房間內客觀上足為凶器
      使用之剪刀剪破通往1樓作為安全設備使用之紗門，進入1
      樓「金輝銀樓」店內，其見甲○○睡在櫃檯旁，仍竊取店
      內金手鍊約120 條（總重約40兩），得手後按原路線逃離
      ，並徒步至宜蘭縣宜蘭市○○路慶和橋下，駕駛其所有之
      車牌號碼U3- 3210號自用小客車離去，隨即於附表一所示
      之時、地將竊得之部分金飾出售予不知情之陳清貴、陳清
      池，其餘金飾亦變賣一空。
（二）96年7月25日晚間7時45 分許，至宜蘭縣宜蘭市○○路○段
      118號乙○○經營之「華美銀樓」，佯稱要購買金項鍊2條
      ，於乙○○將金項鍊2 條放置在電子秤上秤重，猶具緊密
      之持有關係時，趁乙○○不及防備，公然奪取後逃逸，隨
      即於附表二所示之時、地將搶得之金飾出售予不知情之高
      佳華等人。
（三）96年10月23日上午8時40 分許，至前開乙○○經營之「華
      美銀樓」，趁乙○○將銀樓店面之鐵門打開，進入店內廚
      房之際，尾隨乙○○進入銀樓店內躲藏（侵入住宅部分未
      據告訴），乙○○未有查覺即將鐵門拉下後外出，嗣於同
      日上午8時44 分許，丙○○確認店內無人後，即徒手竊取
      店內如附表三、四所示之金飾，得手後，隨即於是日8 時
      46分許離去，並將附表三所示之金飾，於附表三所示之時
      、地，變賣予不知情之林長洲、林月女、林吳寬、林瓊珠
      、林淑華、張靜云等人。
    嗣於96年10月23日下午3時許，丙○○駕駛車牌號碼U3-3210
    號自用小客車，行經宜蘭縣國道五號公路頭城收費站，始為
    警查獲，自其背包內起出附表四編號1所載之金項鍊2條（已
    發還乙○○）及變賣自「華美銀樓」所竊金飾之贓款24萬30
    0 元（尚未發還），另於其所駕駛之自用小客車內，扣得甲○○遭竊之黃金碎鍊1批（重約3錢4分9厘，已發還甲○○）
    ，又經丙○○之同意，帶警前往其臺北縣中和市○○路 162
    之1號2樓203 室租屋處，由丙○○自行取出內含附表四編號
    2至6所示金飾之塑膠袋1 包交警扣案（已發還乙○○）。丙○○並於有偵查犯罪權限之公務員發覺其竊取金輝銀樓之金
    飾前，主動坦承此部分為其所為，而自願接受裁判。
二、案經甲○○、乙○○訴由宜蘭縣政府警察局宜蘭分局報請臺
    灣宜蘭地方法院檢察署檢察官偵查起訴。
    理  由
壹、程序事項：
（一）按被告以外之人於審判外之言詞陳述，除法律別有規定外
      ，不得作為證據，刑事訴訟法第159條第1項定有明文，查
      被告爭執證人乙○○之警詢陳述屬上開法條所述之傳聞證
      據，是本院於97年3月10 日審理期日時，當庭諭知證人乙○○於警詢時之供述無證據能力，並依被告之聲請，傳喚
      證人乙○○到庭行交互詰問程序。
（二）按被告以外之人於審判外之言詞或書面陳述即便不符合刑
      事訴訟法第159條之1至第159條之4等規定，然經當事人於
      審判程序同意作為證據，法院審酌該言詞或書面陳述作成
      時之情況，認為適當者，亦得作為證據；當事人、代理人
      或辯護人於法院調查證據時，知有刑事訴訟法第159條第1
      項不得作為證據之情形，而未於言詞辯論終結前聲明異議
      者，視為有上開同意，同法第159條之5定有明文。本件除
      乙○○之警詢陳述認無證據能力外，其餘證人於警詢之言
      詞或書面陳述，性質雖屬傳聞證據，惟當事人於本院準備
      程序及審理程序中均表示無意見，同意以之作為本案調查
      之對象，於調查證據時，經逐一告以要旨，當事人亦就證
      據之真實性為陳述，而未就證人於警詢之言詞或書面陳述
      之合法性或證據能力為爭執，依上開規定，應認本件除乙○○之警詢陳述外，其餘證人於警詢所為之言詞或書面陳
      述均具證據能力，核先敘明。
貳、實體事項：
一、認定犯罪事實所憑之依據：
（一）訊據被告丙○○對上開事實（一）、（三）之竊盜犯行均
      坦承不諱，核與證人甲○○、陳清池、陳清貴、乙○○、
      林長洲、林吳寬、林麗秋、林淑華、林月女、張靜云所述
      情節大致相符，復有宜蘭分局偵查隊偵辦金輝銀樓重大竊
      案節錄道路監視系統影像24張（警4918號卷第4、41-43頁
      ）、甲○○領具之贓物認領保管單1紙（警4918 號卷第15
      頁）、宜蘭分局偵查隊偵辦金輝銀樓重大竊案現場照片及
      採證情形93張（警4918號卷第25-40 頁）、刑案現場照片
      73張（警4918號卷第44-50頁、警4822號卷第22-23頁、第
      27-28頁、第32-33 頁、第37-38頁、第42-44頁、第48-50
      頁、第60-70頁、第78-82頁）、宜蘭縣金銀珠寶商業同業
      公會印製之交易明細1張（警4822號卷第21 頁）、台北市
      金銀珠寶商業同業公會印製之交易明細3張（警4822 號卷
      第26頁、第31頁、第41頁）、金飾買入登記簿1紙（警482
      2號卷第36頁）、金銀珠寶商業同業公會交易明細（警482
      2號卷第47頁）、乙○○領具之贓物認領保管單（警 4822
      號卷第59頁）及扣案之24萬300 元贓款可資佐證，足認被
      告為上述事實（一）、（三）之竊盜犯行明確，應依法論
      科。
（二）訊據被告固坦承拿取乙○○如附表二所示之金項鍊2 條，
      並變賣予如附表二所示之商家等情，惟矢口否認係搶奪，
      辯稱：老闆將金飾放在秤子上後，伊要求老闆再去拿其他
      的金飾，趁老闆去拿時，伊就將金飾拿走，此應係竊盜，
      而非搶奪云云，然查：證人乙○○於偵查中證稱：被告前
      一天就來店裡看金飾，但說要考慮一下就走了，被告隔天
      又來店裡，要伊拿2 條金項鍊出來看看，並要伊把金子放
      在秤子上秤看看，伊一放在秤上，被告就將金飾搶走，伊
      追出去但沒有追到等語，於本院行交互詰問時亦詳證稱：
      伊把金子放在秤子上秤重，在秤金子的中間被告就將金子
      拿走，被告伸手拿時伊有看到，被告是當著伊的面拿走的
      ，伊沒有轉身，所以被告於偵查中所述有要求伊再去拿金
      飾，並藉此拿走金項鍊等話語不實在，只是伊拿金子去秤
      時，習慣上就會拿單子來寫，所以不記得眼神是否有看到
      別的地方，秤子是放在伊伸手可及的範圍等語，是磅秤既
      在證人乙○○伸手可及之範圍內，則證人乙○○對秤上之
      金項鍊2 條仍具有相當之持有支配關係，且證人乙○○並
      未轉身致其視線範圍不及於磅秤上之金飾，亦未遠離磅秤
      致其對金項鍊2 條之持有關係鬆脫，則被告利用證人乙○○對交易對象之信賴，趁其不備，公然拿取磅秤上之金項
      鍊2 條後逃逸，其所為顯與搶奪罪之構成要件相符，是被
      告所辯應不足採，復有證人高佳華之證述及台北市金銀珠
      寶商業同業公會印製之交易明細1張（警4822號卷第17 頁
      ）、錦宏銀樓現場照片2張（警4822號卷第18 頁）、交易
      資料查詢結果（警4822號卷第72 頁）、刑案現場照片8張
      （警4822號卷第74-77 頁）在卷可參，足認被告為上述事
      實（二）之搶奪犯行明確，應依法論科。
二、論罪科刑之理由：
（一）刑法第321條第1項第2款規定將「門扇」、「牆垣」、「
      其他安全設備」並列，則所謂「門扇」專指門戶而言，應
      指分隔住宅或建築物內外之間之出入口大門而言，而所謂
      「其他安全設備」，指門扇、牆垣以外，依通常觀念足認
      防盜之一切設備而言，如電網、門鎖、以及窗戶等，至於
      已經進入大門室內之住宅或建築物內部諸門，不論房間門
      、廚房門、通往陽台之落地鋁製玻璃門，均應認係「其他
      安全設備」，司法院73年7月7日廳刑一字第603 號著有函
      釋可資參照。又刑法第325條第1項之搶奪罪，係指公然奪
      取而言，若乘人不備竊取他人所有物，並非出於公然奪取
      者，自應構成竊盜罪，最高法院22年上字第1334號著有判
      例可資參照，是核被告所為事實（一）之犯行係犯刑法第
      321 條第1項第1款、第2款及第3款之攜帶兇器踰越安全設
      備於夜間侵入住宅竊盜；事實（二）之犯行係犯刑法第32
      5條第1項之搶奪罪；事實（三）係犯行法第320條第1項之
      普通竊盜罪。
（二）被告所犯上開3 罪，犯意各別，行為互殊，應予分論併罰
      。
（三）證人即員警李宗燦於本院詰問時證稱：在被告供出金輝銀
      樓竊案前，並未鎖定被告或有其他證據可顯示被告涉犯此
      竊案，此部分是被告主動向警方供出而查獲的等語，是被
      告於偵查機關尚不知金輝銀樓竊案之犯嫌前，主動坦承為
      其所為，並接受本院之審理，此部分合於刑法第62條前段
      自首之規定，爰依該規定減輕其刑。
（四）爰審酌被告正值年壯，不循思正途謀取個人財富，反因賭
      博、積欠卡債等因素為本件犯行，其無前科，素行堪稱良
      好，犯後坦認犯行，態度亦佳，並與被害人乙○○達成和
      解，有和解書在卷可參，然終未能徵得另一被害人甲○○
      之原諒，與之達成和解，並審酌其2 次竊盜犯行所竊之金
      飾均達百條，數量頗豐及其高中肄業之智識程度等情狀，
      分別量處如主文所示之刑，並定其應執行刑。
（五）被告於金輝銀樓使用之剪刀1 把雖係其犯罪所用之物，然
      非被告所有，業據被告陳述在卷，爰不另為沒收之諭知。
      又扣案之24萬300 元係被告變賣自華美銀樓竊得金飾之贓
      款，亦為被告供呈在卷，復無第三人主張權利，爰依刑事
      訴訟法第142條第1項、第318 條，發還被害人乙○○收執
      ，亦不沒收之。
據上論斷，應依刑事訴訟法第299條第1項前段，刑法第320條第1
項、第321條第1項第1款、第2款、第3款、第325條第1 項、第51
條第5 款、第62條前段，刑法施行法第1條之1第1項、第2項，判
決如主文。
本案經檢察官張立言到庭執行職務。
中    華    民    國    97    年    3    月     24    日
                  刑事第二庭審判長法  官  黃永勝
                                  法  官  鄭貽馨
                                  法  官  楊坤樵
以上正本證明與原本無異。
如不服本判決應於收受本判決後10日內向本院提出上訴書狀，並
應敘述具體理由。若未敘述理由者，應於上訴期間屆滿後20日內
向本院補提理由書狀 (均須按他造當事人之人數附繕本)。
                                  書記官  謝佩欣
中    華    民    國    97    年    3    月     25    日
附錄本案論罪科刑法條全文：
中華民國刑法第320條第1項
意圖為自己或第三人不法之所有，而竊取他人之動產者，為竊盜
罪，處 5年以下有期徒刑、拘役或 5 百元以下罰金。
中華民國刑法第321條
犯竊盜罪而有左列情形之一者，處 6 月以上、 5 年以下有期徒
刑：
一  於夜間侵入住宅或有人居住之建築物、船艦或隱匿其內而犯
二  毀越門扇、牆垣或其他安全設備而犯之者。
三  攜帶兇器而犯之者。
四  結夥三人以上而犯之者。
五  乘火災、水災或其他災害之際而犯之者。
六  在車站或埠頭而犯之者。
前項之未遂犯罰之。
中華民國刑法第325條
意圖為自己或第三人不法之所有，而搶奪他人之動產者，處 6 月
以上 5 年以下有期徒刑。
因而致人於死者，處無期徒刑或 7 年以上有期徒刑，致重傷者，
處 3 年以上 10 年以下有期徒刑。
第 1 項之未遂犯罰之。
附表一：
 ┌─┬──┬──────┬────┬─────┬─────┐
 │編│變賣│銀樓住址、店│買受人  │變賣金飾、│變賣金額  │
 │號│時間│名          │        │品名      │          │
 ├─┼──┼──────┼────┼─────┼─────┤
 │1 │96年│臺北縣中和市│陳清貴（│金手鍊1條 │新臺幣（下│
 │  │7月3│興南路1段121│負責人）│、金腳鍊1 │同）25,200│
 │  │3日 │號「祥裕珠寶│        │條        │元        │
 │  │    │銀樓」      │        │          │          │
 ├─┼──┼──────┼────┼─────┼─────┤
 │2 │96年│臺北縣中和市│陳清池（│金手鍊4條 │22,080元  │
 │  │7月4│興南路1 段97│負責人）│          │          │
 │  │4日 │號「金楷利珠│        │          │          │
 │  │    │寶銀樓」    │        │          │          │
 ├─┴──┴──────┴────┴─────┴─────┤
 │                                          總計：47,280元│
 └────────────────────────────┘
 附表二：
 ┌─┬──┬──────┬────┬─────┬─────┐
 │編│變賣│銀樓住址、店│買受人  │變賣金飾、│變賣金額  │
 │號│時間│名          │        │品名      │          │
 ├─┼──┼──────┼────┼─────┼─────┤
 │1 │96年│宜蘭縣礁溪鄉│不詳    │金項鍊1條 │1,722元   │
 │  │7月2│「五峰銀樓」│        │          │          │
 │  │5日 │            │        │          │          │
 ├─┼──┼──────┼────┼─────┼─────┤
 │2 │96年│臺北市林森北│高佳華（│金項鍊1條 │42,110元  │
 │  │7月2│路309號之1「│負責人）│          │          │
 │  │5日 │錦宏銀樓」  │        │          │          │
 ├─┴──┴──────┴────┴─────┴─────┤
 │                                          總計：43,832元│
 └────────────────────────────┘
 附表三：
 ┌─┬──┬──────┬────┬─────┬─────┐
 │編│變賣│銀樓住址、店│買受人  │變賣金飾、│變賣金額  │
 │號│時間│名          │        │品名      │          │
 ├─┼──┼──────┼────┼─────┼─────┤
 │1 │96年│宜蘭縣頭城鎮│林長洲（│佛像金墜子│4,432元   │
 │  │10月│開蘭路132號 │負責人）│1只       │          │
 │  │23日│「平和銀樓」│        │          │          │
 ├─┼──┼──────┼────┼─────┼─────┤
 │2 │96年│臺北市林森北│林月女（│金項鍊1條 │132,500元 │
 │  │10月│路397號「名 │負責人）│、金手鍊1 │          │
 │  │23日│益珠寶銀樓」│        │條        │          │
 ├─┼──┼──────┼────┼─────┼─────┤
 │3 │96年│臺北市林森北│林吳寬（│金項鍊1條 │53,660元  │
 │  │10月│路317 號「辰│負責人）│          │          │
 │  │23日│陽鑽石珠寶」│        │          │          │
 ├─┼──┼──────┼────┼─────┼─────┤
 │4 │96年│臺北市○○路│林瓊珠（│金項鍊1條 │50,300元  │
 │  │10月│33號「加麗金│負責人林│          │          │
 │  │23日│銀珠寶行」  │麗秋之妹│          │          │
 │  │    │            │）      │          │          │
 ├─┼──┼──────┼────┼─────┼─────┤
 │5 │96年│臺北縣永和市│林淑華（│金項鍊1條 │40,000元  │
 │  │10月│永和路1段143│店員）  │          │          │
 │  │23日│號「金祥興珠│        │          │          │
 │  │    │寶銀樓」    │        │          │          │
 ├─┼──┼──────┼────┼─────┼─────┤
 │6 │96年│臺北縣中和市│張靜云（│金項鍊2條 │58,713元  │
 │  │10月│中和路2段228│店員）  │          │          │
 │  │23日│號「金生興珠│        │          │          │
 │  │    │寶金店」    │        │          │          │
 ├─┴──┴──────┴────┴─────┴─────┤
 │                                         總計：339,605元│
 └────────────────────────────┘
 附表四：
 ┌─┬─────┬────────┬───────────┐
 │編│品名      │數量            │備註                  │
 │號│          │                │                      │
 ├─┼─────┼────────┼───────────┤
 │1 │金項鍊    │2條             │自被告背包內扣得乙○○│
 │  │          │                │遭竊之金飾。          │
 ├─┼─────┼────────┼───────────┤
 │2 │金項鍊    │63條            │自被告租屋處扣得乙○○│
 │  │          │                │遭竊之金飾。          │
 ├─┼─────┼────────┼───────────┤
 │3 │金手鍊    │53條            │同上。                │
 ├─┼─────┼────────┼───────────┤
 │4 │金墜子    │13個            │同上。                │
 ├─┼─────┼────────┼───────────┤
 │5 │金戒指    │1只             │同上。                │
 ├─┼─────┼────────┼───────────┤
 │6 │金項鍊、手│4組             │同上。                │
 │  │鍊、戒指、│                │                      │
 │  │耳環套裝組│                │                      │
 └─┴─────┴────────┴───────────┘


司法院資訊處製作；財團法人民間司法改革基金會備份。
